臺灣高等法院民事判決
111年度上字第668號
上  訴  人  鄧松敦   
訴訟代理人  王信凱律師
            周詩鈞律師
被  上訴人  羅紹斌 
訴訟代理人  魏翠亭律師
            陳恩民律師
            許育齊律師

上列當事人間請求給付股款事件，上訴人對於中華民國111年3月
1日臺灣桃園地方法院110年度訴字第1624號第一審判決提起上訴
，本院於111年10月5日言詞辯論終結，判決如下：
    主      文
上訴駁回。
第二審訴訟費用由上訴人負擔。
    事實及理由
一、被上訴人主張：上訴人、羅聖忠、訴外人鈞悠股份有限公司
    （下稱鈞悠公司）之法定代理人吳宗勳，於民國108年12月
    間與伊達成協議，約定由上訴人、羅聖忠分別向伊購買訴外
    人晟達營造工程股份有限公司（原名博原營造工程股份有限
    公司，於109年1月20日改名為晟達公司，於109年3月5日經
    桃園市政府准予變更登記，下稱晟達公司）之3成、4成股權
    ，價金分別為新臺幣（下同）300萬元、400萬元，伊已依約
    於109年1月20日將晟達公司之3成、4成股權分別移轉予上訴
    人、羅聖忠，惟上訴人迄未給付購買股權之價金300萬元。
    爰依民法第367條規定，求為命上訴人如數給付，及加計自
    訴狀繕本送達翌日起算法定遲延利息之判決（原審判決上訴
    人敗訴，上訴人不服，提起上訴）。並於本院答辯聲明：如
    主文所示。
二、上訴人則以：被上訴人前因施作工程有資金周轉需求，故向
    伊借款200萬元，其後被上訴人同意以其所有之晟達公司3成
    股權移轉予伊，作為前開借款債務之抵償，是兩造間並無任
    何買賣股權之情事等語，資為抗辯。並於本院上訴聲明：㈠
    原判決廢棄。㈡被上訴人在第一審之訴及假執行之聲請均駁
    回。
三、查，㈠被上訴人原係晟達公司（登記股份總數240萬股）董事
    長；㈡羅聖忠前與被上訴人洽商以400萬元購買晟達公司之40
    %股權即96萬股並達成買賣合意，羅聖忠於109年5月13日、1
    11年1月25日先後匯款241萬8600元、158萬2600元至被上訴
    人之子羅閎譯之合作金庫商業銀行竹東分行帳號0000000000
    000號帳戶（下稱系爭羅閎譯合庫帳戶）而付訖買賣價金；㈢
    晟達公司於109年1月20日由上訴人取得30%股權即72萬股、
    由羅聖忠取得40%股權即96萬股（餘30%股權即72萬股則係被
    上訴人之女兒羅映筑持有）；㈣晟達公司於109年1月20日上
    午股東臨時會修正章程、由博原公司改名為晟達公司，並改
    選董監事，上訴人、羅聖忠、被上訴人配偶張詠聆均當選為
    董事；同日下午晟達公司董事會改選董事長為上訴人，於10
    9年3月5日經桃園市政府准予變更登記；㈤上訴人於108年4月
    8日、同年月18日先後匯款49萬2500元、147萬7500元（合計
    197萬元）至系爭羅閎譯合庫帳戶等情，有晟達公司登記資
    料、匯款申請書在卷可參（見本院卷第47至91頁、原審卷第
    30至31頁），且為兩造所不爭執（見本院卷第103至105頁）
    ，堪信為真。
四、本件應審究者為被上訴人主張上訴人以300萬元向其購得晟
    達公司30%股權，上訴人應給付其300萬元買賣價金，有無理
    由？茲分別論述如下：　
㈠、被上訴人原係登記股份總數240萬股之晟達公司董事長，羅聖
    忠前與被上訴人洽商以400萬元購買晟達公司40%股權，並達
    成買賣合意，羅聖忠於109年5月13日、111年1月25日先後匯
    款241萬8600元、158萬2600元至系爭羅閎譯合庫帳戶而付訖
    買賣價金；晟達公司於109年1月20日由上訴人取得30%股權
    、由羅聖忠取得40%股權；晟達公司則於109年1月20日上午
    股東臨時會修正章程、由博原公司改為晟達公司，並改選董
    監事，由上訴人、羅聖忠、張詠聆當選為董事；同日下午晟
    達公司董事會改選董事長為上訴人，於109年3月5日經桃園
    市政府准予變更登記等情，為兩造所不爭（上開不爭執事項
    ㈠㈡㈢㈣）；且上訴人對其取得之晟達公司30%股權，係被上訴
    人所移轉乙節，亦不爭執。可知，上訴人不僅於109年1月20
    日取得由被上訴人移轉之晟達公司30%股權，且於同日先後
    經股東會、董事會而當選為董事、董事長。
㈡、被上訴人主張其移轉予上訴人之晟達公司30%股權，係上訴人
    以300萬元向其購買等情，固為上訴人所否認。惟查：
　⒈證人吳宗勳於原審證述：伊、羅聖忠分別是鈞悠公司負責人
    、股東，伊等討論要買一個牌來做營造，後來決定由羅聖忠
    購買，當時兩造及鈞悠公司由羅聖忠為代表，決定要合股拿
    到晟達公司股權，用該公司的甲級營造牌去承攬工程，這樣
    兩造及羅聖忠都是該公司股東，就可一起營利，上訴人也是
    為了入股才會購買晟達公司股權，當時有同意晟達公司全部
    股權以1000萬元作價，鈞悠公司是由羅聖忠出面以400萬元
    向被上訴人購買晟達公司4成股權，伊等前後洽談約2至3次
    ，過程中伊未聽上訴人說是用債務抵繳股權價款，伊知道被
    上訴人有將晟達公司的72萬股移轉給上訴人等語（見原審卷
    第43至47頁）。
　⒉證人羅聖忠於原審證述：伊是鈞悠公司股東，鈞悠公司在經
    營太陽能建置的過程，需要興建廠房，需要有合格的營造廠
    來配合，所以就決定投資晟達公司，伊等約定1成的股價是1
    00萬元，鈞悠公司由伊出面向被上訴人以400萬元價格，購
    買晟達公司4成股權，並約定先移轉股權再給錢，在伊與兩
    造、吳宗勳洽談股權的過程中，有達成以1000萬元作價，三
    方股權為4比3比3之比例，伊沒有聽到上訴人想要用被上訴
    人對他積欠的債務來抵償晟達公司股權價款這樣的說詞，伊
    知道被上訴人有將晟達公司的72萬股移轉給上訴人等語（見
    原審卷第48至51頁）。
　⒊被上訴人於本院陳述：伊原是晟達公司董事長，晟達公司因
    資金困難而停業，羅聖忠及上訴人打電話問伊的甲級營造廠
    牌照願不願意賣，後來於108年底或109年初，約在後龍交流
    道的便利商店見面談，有伊、伊太太、羅聖忠、鄧松敦及吳
    宗勳，分配為羅聖忠及吳宗勳是40%、鄧松敦是30%，伊女兒
    的30%是本來就有的，價金方面，因甲級營造廠牌照在市面
    上有1200萬元以上的價值，但因晟達公司曾經跳票，所以其
    甲級營造廠牌照有瑕疵，才作價1000萬元，也就是40%股權
    是400萬元，30%股權是300萬元，是當時大家同意的，且因
    大家是好朋友，所以伊說可先過戶股權，但上訴人迄未給付
    價金等語（見本院卷第148至149頁）。
　⒋綜上可知，被上訴人原係晟達公司之董事長，而上訴人、鈞
    悠公司之吳宗勳及羅聖忠係意在使用晟達公司之營造業登記
    證書，而由上訴人、鈞悠公司則推由股東羅聖忠，與被上訴
    人共同洽談購買晟達公司之股權，並就晟達公司全部股權約
    定以1000萬元作價，由羅聖忠以400萬元購買晟達公司40%股
    權，上訴人則係以300萬元購買晟達公司30%股權，嗣被上訴
    人已將晟達公司96萬股移轉予羅聖忠，及將晟達公司72萬股
    移轉予上訴人，羅聖忠亦已將上開400萬元買賣價金給付予
    被上訴人，上訴人則迄未將上開300萬元買賣價金給付予被
    上訴人等情，堪認屬實。是被上訴人主張上訴人應給付其此
    買賣價金300萬元，即屬有據。
㈢、上訴人雖辯稱被上訴人前向其借款200萬元，被上訴人將晟達
    公司30%股權移轉予其，係供抵償上開借款債務云云，並以
    其於108年4月8日、同年月18日計匯款197萬元至系爭羅閎譯
    合庫帳戶之匯款申請書為據（見原審卷第30至31頁），然被
    上訴人則否認有上開借款之事。經查：
　⒈按稱消費借貸者，謂當事人一方移轉金錢或其他代替物之所
    有權於他方，而約定他方以種類、品質、數量相同之物返還
    之契約。民法第474條第1項定有明文。次按當事人主張有利
    於己之事實者，就其事實有舉證之責任。則為民事訴訟法第
    277條本文所明定。故消費借貸，於當事人間必本於借貸意
    思合致，而有移轉金錢或其他代替物之所有權於他方之行為
    ，始足當之。概交付金錢原因多端，除有金錢交付外，尚須
    本於借貸意思而為交付，方克成立。倘當事人主張與他方有
    消費借貸關係存在者，自應就該借貸意思互相表示合致及借
    款業已交付之事實，均負舉證責任，否則不能認為有該借貸
    關係存在（最高法院98年度台上字第1045號、103年度台上
    字第2233號民事判決意旨參照）。
　⒉查上訴人於108年4月8日、同年月18日計匯款197萬元至系爭
    羅閎譯合庫帳戶乙節，固為兩造所不爭執（上開不爭執事項
    ㈤）。惟證人羅閎譯於本院證述：系爭羅閎譯合庫帳戶是伊
    媽媽在伊小時候開的，該帳戶伊只有於105、106年間在自來
    水公司任職時作為薪資帳戶使用，其餘時間都是伊媽媽使用
    ，存摺及印章也都是伊媽媽保管等語（見本院卷第107至109
    頁），核與證人即被上訴人配偶張詠聆於本院證述：系爭羅
    閎譯合庫帳戶是伊在羅閎譯小時候開設的，係伊作為理財使
    用，但羅閎譯有從事公職，所以有一段時間他有拿回去用等
    語相符（見本院卷第154頁）。據此，上訴人前揭匯款197萬
    元至系爭羅閎譯合庫帳戶之情，已無從認其有交付款項予被
    上訴人之事實。
　⒊且有關上訴人於108年4月8日、同年月18日計匯款197萬元至
    系爭羅閎譯合庫帳戶之情，證人張詠聆於本院證述：伊擔任
    負責人的巨林有限公司在108年有接一個苗栗的工程，當時
    伊需要資金周轉，伊打電話約上訴人到伊苗栗辦公室來，跟
    他討論要向他借197萬元，沒有約定利息，也沒有講何時還
    ，因之前伊也曾借他200萬元，當時也沒有約定利息及要他
    何時還，所以他很感激。伊跟他借197萬元，鄧松敦就說先
    匯40幾萬元，後來不知道隔多久才又匯140幾萬元，匯款的
    帳戶是伊跟他講的等語（見本院卷第154至155頁），核與被
    上訴人所述相符（見本院卷第150頁）。則上訴人抗辯其前
    揭匯款197萬元至系爭羅閎譯合庫帳戶，係借款予被上訴人
    云云，已難遽採。
　⒋上訴人雖援引證人羅聖忠於原審證述：上訴人有借一筆錢給
    被上訴人，大概200萬元，據伊所知，是在一個苗栗工程的
    機會中，被上訴人向上訴人借錢，伊是從兩造得知此訊息云
    云（見原審卷第50至51頁），為其前揭抗辯之依據。惟所謂
    苗栗工程，係張詠聆擔任負責人之巨林有限公司所承接一節
    ，已據證人張詠聆證述如上，則與此有關資金，為何係由被
    上訴人舉債，未見證人羅聖忠說明。上訴人雖又以其與被上
    訴人間之通訊軟體對話紀錄（見本院卷第207頁），聲稱苗
    栗工程實係被上訴人所負責云云，惟其亦不否認證人張詠聆
    就苗栗工程與其亦多有聯繫（見本院卷第211、162-1頁），
    則殊難僅憑此等對話紀錄，遽認被上訴人有因苗栗工程而向
    上訴人借款之情。
　⒌況上訴人、鈞悠公司係意在使用晟達公司之營造業登記證書
    ，而由上訴人、鈞悠公司則推由股東羅聖忠，與被上訴人共
    同洽談取得晟達公司之股權，並就晟達公司全部股權約定以
    1000萬元作價，由羅聖忠以400萬元購買晟達公司40%股權等
    情，此參前揭證人吳宗勳、羅聖忠之證述及被上訴人之陳述
    足知。若被上訴人移轉予上訴人之晟達公司30%股權有300萬
    元之價值，且係上訴人、鈞悠公司之吳宗勳及羅聖忠意在使
    用晟達公司之營造業登記證書，則被上訴人顯無將該晟達公
    司30%股權自貶為200萬元之可能。遑論上訴人亦未舉證其與
    被上訴人間有何借貸意思互相表示合致。乃上訴人主張被上
    訴人移轉晟達公司30%股權移轉予其，係供抵償借款債務云
    云，即非可採。　　　　
五、從而，被上訴人依買賣契約之法律關係，請求上訴人給付30
    0萬，及自訴狀繕本送達翌日即110年10月8日起（見原審卷
    第21頁送達證書）至清償日止按週年利率5%計算之利息，於
    法有據，應予准許。原審為上訴人敗訴之判決，於法核無違
    誤。上訴人仍執前詞指謫原判決不當，求予廢棄，為無理由
    ，應駁回其上訴。
六、本件事證已臻明確，兩造其餘之攻擊或防禦方法及所用之證
    據，經本院斟酌後，認為均不足以影響本判決之結果，爰不
    逐一論列，併此敘明。
七、據上論結，本件上訴為無理由。爰判決如主文。　　　
中　　華　　民　　國　　111 　年　　10　　月　　19　　日
                  民事第九庭    
                        審判長法  官  楊絮雲
                              法  官  盧軍傑
                              法  官  陳賢德
正本係照原本作成。
如不服本判決，應於收受送達後20日內向本院提出上訴書狀，其
未表明上訴理由者，應於提出上訴後20日內向本院補提理由書狀
（均須按他造當事人之人數附繕本）上訴時應提出委任律師或具
有律師資格之人之委任狀；委任有律師資格者，另應附具律師資
格證書及釋明委任人與受任人有民事訴訟法第466 條之1第1項但
書或第2項所定關係之釋明文書影本。如委任律師提起上訴者，
應一併繳納上訴審裁判費。
中　　華　　民　　國　　111 　年　　10　　月　　22　　日
　　　　　　　　　　　　    　書記官　張佳樺